最高法院民事裁定
110年度台上字第2948號
上  訴  人  熊曉莉                                
訴訟代理人  程萬全律師
被 上訴 人  林楊旋                                   
            林麗菲                                  
            林麗娜        
            林楊凱                               
共      同
訴訟代理人  連憶婷律師
上列當事人間請求分割遺產等事件，上訴人對於中華民國110年3
月16日臺灣高等法院第二審更審判決（109年度家上更一字第4號
），提起上訴，本院裁定如下：
    主  文
上訴駁回。
第三審訴訟費用由上訴人負擔。
    理  由
按上訴第三審法院，非以原判決違背法令為理由，不得為之。又
提起上訴，上訴狀內應記載上訴理由，其以民事訴訟法第469 條
所定事由提起第三審上訴者，應於上訴狀內表明原判決所違背之
法令及其具體內容、暨依訴訟資料合於該違背法令之具體事實。
其依同法第469條之1規定提起上訴者，並應具體敘述為從事法之
續造、確保裁判之一致性或其他所涉及之法律見解具有原則上重
要性之理由。同法第467條、第470條第2項分別定有明文。而依
同法第468條規定，判決不適用法規或適用不當者，為違背法令
；依同法第469條規定，判決有該條所列各款情形之一者，為當
然違背法令。是當事人提起第三審上訴，如合併以同法第469條
及第469條之1之事由為上訴理由時，其上訴狀或理由書應表明該
判決所違背之法令條項，或有關司法院大法官解釋、憲法法庭裁
判，或成文法以外之習慣或法理等及其具體內容，暨係依何訴訟
資料合於該違背法令之具體事實，並具體敘述為從事法之續造、
確保裁判之一致性或其他所涉及之法律見解具有原則上重要性之
理由。如未依上述方法表明，或其所表明者與上開法條規定不合
時，即難認為已合法表明上訴理由，其上訴自非合法。上開規定
，依家事事件法第51條規定，於家事訴訟事件準用之。本件上訴
人對於原判決提起第三審上訴，雖以該判決違背法令為由，惟核
其上訴理由狀所載內容，係就原審取捨證據、認定事實之職權行
使所論斷：上訴人與被上訴人之父林民順為夫妻，林民順於民國
103年4月24日死亡，兩造均為其繼承人，應繼分各1/5。上訴人
所舉證據，不能證明如原判決附表（下稱附表）一編號1、2、6
、9、10、11所示金額為被上訴人林楊凱及配偶陳心荃私自領用
而侵占林民順財產；編號3、4之房地係林楊凱於94年間出資購買
贈與其子林磊，證人富桂芬、李嬋娟、林麗菲、黃瑞昌之證詞，
不能證明林民順與林磊間就該房地存有借名登記契約；編號5農
保喪葬津貼應由支付喪葬費之林楊凱領取，非林民順遺產；林麗
菲係向林楊凱借款新臺幣260萬元，其未自認積欠林民順借款，
上訴人未證明林民順對林麗菲有編號7之借款債權；編號8之人壽
保險僅林民順指定之滿期及身故受益人有權受領保險金；編號18
公保給付係依公教人員保險法第34條規定給付被保險人之喪葬津
貼；編號17、19、20帳戶於林民順死亡時之餘額如附表二編號6
、7、8所示，林民順於92年間已將雲林縣○○鄉2筆農地（下稱系
爭農地）贈與林楊凱，林民順僅遺有如附表二所示遺產，應分割
如附表二分割方法欄所示等情，指摘其為不當，並就原審已論斷
或其他贅述而與判決結果不生影響者，泛言未論斷或論斷違法，
而非表明該判決所違背之法令及其具體內容，暨依訴訟資料合於
該違背法令之具體事實，並具體敘述為從事法之續造、確保裁判
之一致性或其他所涉及之法律見解具有原則上重要性之理由，難
認其已合法表明上訴理由。依首揭說明，應認其上訴為不合法。
末查審判長並無闡明令當事人提出新訴訟資料之義務，當事人於
事實審未主張之事實或未聲請調查之證據，審判長本無闡明、調
查之義務，上訴人既主張林民順為系爭農地之實際所有權人，林
民順與林楊凱間有借名登記關係，而為被上訴人所否認，依辯論
主義及舉證責任分配之原則，上訴人自應就其主張提出證據，本
件復無聲明或陳述不明瞭或不完足之情形，上訴人指摘原審違反
闡明義務，容有誤會，附此敘明。
據上論結，本件上訴為不合法。依家事事件法第51條，民事訴訟
法第481條、第444條第1項、第95條、第78 條，裁定如主文。
中　　華　　民　　國　　111 　年　　11　　月　　17　　日
                      最高法院民事第九庭
　　　　                  審判長法官   盧  彥  如
                                法官   吳  麗  惠 
                                法官   翁  金  緞
                                法官   黃  明  發
                                法官   林  麗  玲
本件正本證明與原本無異
                          書  記  官   賴  立  旻   
中　　華　　民　　國　　111 　年　　12　　月　　6 　　日